【裁判字號】    97,聲,312
【裁判日期】    971006
【裁判案由】    訴訟救助
【裁判全文】
臺灣高等法院民事裁定                   97年度聲字第312號
聲  請  人  甲○○
            乙○○○
上列聲請人因與相對人第一商業銀行股份有限公司間訴訟救助事
件，對於中華民國97年7月30日本院97年度聲字第279號確定裁定
聲請再審，並聲請訴訟救助，本院裁定如下：
    主  文
聲請駁回。
聲請訴訟費用由聲請人負擔。
    理  由
一、本件聲請意旨略以：聲請人甲○○僅有19平方公尺畸零田地
    ，價值新臺幣（下同）26萬3,580元；聲請人乙○○○為一
    90高齡老人，每月只3,000元老人年金（實際應歸照護及供
    應三餐者黃典常所有）；又聲請人甲○○動產1萬元、負債1
    萬元（欠全民健保費），每月收入7,000元，未逾社會救助
    法所規定之基本生活費，且鼻上長腫瘤、牙齒開刀、作假牙
    均為優先開支，無資力支付訴訟費用，無庸舉證，爰依民事
    訴訟法第107條第1、2項規定聲請本件訴訟救助，並提出財
    產歸屬資料及各類所得資料清單、存摺、健保費暨滯納金欠
    費單、診斷證明書等件（均影本）為憑。
二、按民事訴訟法第107條第1項規定「當事人無資力支出訴訟費
    用者，法院應依聲請，以裁定准予訴訟救助」，同法第109
    條第2項復規定「無資力支出訴訟費用之事由，應釋明之」
    。故當事人無資力支出訴訟費用者，法院固應依聲請准予救
    助，惟此項請求救助之事由，依同法第109條第2項、第284
    條規定，應提出能即時調查之證據以釋明之。故聲請訴訟救
    助，應提出能即時調查之證據，以釋明請求救助之事由。法
    院調查聲請人是否無資力支出訴訟費用，專就聲請人提出之
    證據為之，如聲請人並未提出證據，或依其提出之證據，未
    能信其無資力支出訴訟費用之主張為真實，即應將其聲請駁
    回，並無派員調查之必要（最高法院26年滬抗字第34號判例
    參照）。
三、經查，聲請人乙○○○、甲○○共有坐落臺南縣新營市○○
    段278地號土地，各有所有權應有部分15%，合計30%，其土
    地現值分別為25萬2,120元、26萬3,580元，合計有51萬5,70
    0元；另聲請人甲○○於96年間尚有自第三人富安麗廣告有
    限公司取得之薪資所得8萬7,700元，有聲請人所提財政部臺
    灣北區國稅局財產歸屬資料清單及各類所得資料清單在卷可
    稽，足見聲請人尚非無資力支付本件聲請再審裁判費用1,00
    0元，依前開說明，其聲請即屬無從准許，爰裁定如主文。
中    華    民    國    97    年    10    月    6     日
                  民事第十五庭
                      審判長法  官  林恩山
                            法  官  黃國忠
                            法  官  郭松濤
正本係照原本作成。
不得抗告。
中    華    民    國    97    年    10    月    6     日
                            書記官  方素珍


司法院資訊處製作；財團法人民間司法改革基金會備份。
